【裁判字號】    97,訴,1409
【裁判日期】    971111
【裁判案由】    違反森林法
【裁判全文】
臺灣屏東地方法院刑事判決              97年度訴字第1409號
公  訴  人  臺灣屏東地方法院檢察署檢察官
被      告  甲○○
上列被告因違反森林法案件，經檢察官提起公訴（97年度偵字第
3465號），改依簡式審判程序審理，判決如下：
    主  文
甲○○犯森林法第五十二條第一項第六款之竊取森林主產物罪，
累犯，處有期徒刑柒月，併科罰金新臺幣玖萬捌仟伍佰元，罰金
如易服勞役，以新臺幣貳仟元折算壹日。扣案之鐵撬壹支沒收。
    事  實
一、甲○○前因公共危險案件，經本院於民國93年2 月5 日以93
    年度交簡字第74號判決判處有期徒刑6 月確定在案，甫於93
    年4 月7 日執行完畢。
二、詎甲○○仍不知悔改，意圖為自己之不法所有，於97年5 月
    14日上午9 時許，駕駛其向不知情友人王約德借用之車牌號
    碼為3770－PA之自用小貨車，攜帶客觀上足以致人死傷之兇
    器鐵撬1 支，進入行政院農業委員會林務局屏東林區管理處
    （下稱屏東林管處）所管理非屬保安林之恆春事業區第一林
    班地森林內（座標位置為X220342 、Y0000000），持上開工
    具，單獨挖掘竊取生長於上開森林內之主產物七里香1 株（
    樹高約1 點5 公尺，價值經查定為新臺幣〔下同〕49,250元
    ，得手後，欲供己栽種使用。嗣於同日晚間6 時20分許，甲
    ○○駕駛上開自用小貨車，載運竊得之上開七里香，停放於
    王約德位於屏東縣獅子鄉竹坑村竹坑巷24之5 號居處前，為
    警發現而循線查獲，並扣得七里香1 株（已發還屏東林管處
    技術士乙○○）及鐵撬1 支。
三、案經屏東縣警察局恆春分局報請臺灣屏東地方法院檢察署檢
    察官偵查起訴。
    理  由
一、本件被告甲○○犯係死刑、無期徒刑、最輕本刑為3 年以上
    有期徒刑以外之罪，其於本院準備程序中就前揭被訴事實為
    有罪之陳述，經告知簡式審判程序之旨，並聽取其與公訴人
    之意見後，本院合議庭認無不得或不宜改依簡式審判程序進
    行之處，爰依刑事訴訟法第273 條之1 第1 項、第284 條之
    1 ，改依簡式審判程序審理；又簡式審判程序之證據調查，
    依刑事訴訟法第273 條之2 規定，不受同法第159 條第1 項
    審判外陳述排除之限制，再被告對於卷內之各項證據，亦不
    爭執證據能力，故卷內所列之各項證據，自得作為證據，合
    先敘明。
二、上開犯罪事實，業據被告於警訊、偵查及本院審理中均坦承
    不諱，核與證人王約德、乙○○於警詢中證述之情節相符，
    並有扣押物品目錄表、扣押筆錄、贓物認領保管單、責付保
    管單、行政院農業委員會林務局屏東林區管理處函文、森林
    被害告訴書、森林主副產物被害價格查定書、空照圖各1 份
    及現場照片及扣押物品照片共16張在卷可稽，足見被告上開
    任意性自白確與事實相符，應可採信。是本件事證明確，被
    告上開犯行，洵堪認定。
三、按國有林產物之種類、處分方式與條件、林產物採取、搬運
    、轉讓、繳費及其他應遵行事項之處分規則，由中央主管機
    關定之，森林法第15條第3 項定有明文。又森林法所規定之
    森林主產物，係指生立、枯損、倒伏之竹木及殘留之根株、
    殘材，行政院農業委員會依上開法律授權訂定發布之「國有
    林林產物處分規則」第3 條第1 款著有規定。核被告以車輛
    載送方式竊盜上開七里香，所為係犯森林法第52條第1 項第
    6 款之竊取森林主產物罪。又按刑法第321 條第1 項第3 款
    之攜帶兇器竊盜罪，係以行為人攜帶兇器竊盜為其加重條件
    ，此所謂兇器，其種類並無限制，凡客觀上足對人之生命、
    身體、安全構成威脅，具有危險性之兇器均屬之，且祇須行
    竊時攜帶此種具有危險性之兇器為已足，並不以攜帶之初有
    行兇之意圖為必要，最高法院79年臺上字第5253號著有判例
    。扣案之被告所用以竊取上開七里香之鐵撬1 支，係以金屬
    製造，材質厚實，造型多有銳角且易於握取、運使，足以殺
    傷人之生命、身體，為具有危險性之兇器，所為雖亦構成森
    林法第50條之竊取森林主產物罪，應依刑法第321 條第1 項
    第3 款攜帶兇器所為之加重竊盜罪論處，惟森林法第52條第
    1 項第6 款之規定為同法第50條之特別規定，亦即應優先適
    用森林法第52條第1 項第6 款規定論罪，不再論以森林法第
    50條、刑法第32 1條第1 項第3 款之罪（最高法院47年臺上
    字第979 號判例參照）。被告有事實欄所載論罪科刑執行之
    情形，此有臺灣屏東地方法院檢察署刑案資料查註紀錄表及
    臺灣高等法院被告前案紀錄表各1 份在卷可查，其受有期徒
    刑執行完畢後，5 年之內再犯有期徒刑以上刑之本罪，為累
    犯，應依刑法第47條第1項規定加重其刑。
四、爰審酌被告犯罪之動機、目的、手段，犯罪時所受之刺激、
    犯罪所生之損害，其為53年11月9 日出生，教育程度為國小
    畢業，此有警詢資料在卷可稽；被告所盜取之七里香樹係屬
    珍貴稀有之樹種，樹齡約130 年、樹高1 點5 公尺、最大直
    徑為15公分，此有照片1 份在卷可稽及證人乙○○證述屬實
    （見警卷第11頁），其價值非小，被告因一己私利，明知七
    里香之價值、該樹種珍貴養成不易，竟僅為供自己用即任意
    在他人所有土地上盜伐，嚴重破壞林木物種，危害非輕，惟
    兼念及其犯後始終坦承犯行，尚有何悔意、智識不高等一切
    情狀，量處如主文所示之刑；另依法併科贓額2 倍即98,500
    元之罰金（按森林法於87年5 月27日修正時，相關罰金之條
    文均已修正為以新臺幣為罰金之單位，雖同法第52條未予明
    示，仍規定「併科贓額2 倍以上5 倍以下罰金」，惟同法之
    罰金條文既已經全部修正為以新臺幣為貨幣單位，解釋上第
    52條之貨幣單位應與其他條文相同；又系爭七里香之山價為
    49,250元，有上開森林主副產物被害價格查定書1 份附卷可
    按，故本件所應併科之罰金即為贓額49,250元之2 倍，亦即
    98,500元）；又審酌其年齡、職業、收入、社會地位等節，
    並諭知罰金如易服勞役之折算標準如主文所示，以資儆懲。
    另扣案之鐵撬1 支為被告所有且供犯罪所用，業據被告於本
    院審理時供述明確，爰依刑法第38條第1 項第2 款規定，諭
    知沒收。
據上論斷，應依刑事訴訟法第273 條之1 第1 項、第299 條第1
項前段，森林法第52條第1 項第6 款，刑法第11條前段、第47條
第1 項、第38條第1 項第2 款、第42條第3 項前段，判決如主文
。
本案經檢察官劉昀到庭執行職務。
中    華    民    國    97    年    11    月    11    日
                  刑事第一庭  法  官  許蓓雯
以上正本證明與原本無異。
如不服本判決應於收受判決後10日內向本院提出上訴書狀，並應
敘述具體理由；其未敘述上訴理由者，應於上訴期間屆滿後20日
內向本院補提理由書（均須按他造當事人之人數附繕本）「切勿
逕送上級法院」。
中    華    民    國    97    年    11    月    11    日
                              書記官  蘇雅慧
附錄本案論罪科刑法條全文
森林法第52條第1項第6款
竊取森林主、副產物而有左列情形之一者，處6 月以上5 年以下
有期徒刑，併科贓額二倍以上五倍以下罰金：
六、為搬運贓物，使用牲口、船舶、車輛，或有搬運造材之設備
    者。


司法院資訊處製作；財團法人民間司法改革基金會備份。
